【裁判字號】    98,上訴,295
【裁判日期】    980326
【裁判案由】    違反廢棄物清理法
【裁判全文】
臺灣高等法院臺中分院刑事判決         98年度上訴字第295號
上  訴  人  臺灣臺中地方法院檢察署檢察官
被      告  丙○○
            乙○○
                      號2樓之2
上列上訴人因被告違反廢棄物清理法案件，不服臺灣臺中地方法
院97年度訴字第4274號中華民國97年12月9日第一審判決(起訴案
號：臺灣臺中地方法院檢察署97年度偵字第12482號)，提起上訴
，本院判決如下：
    主  文
上訴駁回。
    理  由
一、本案經本院審理結果，認第一審判決認事用法並無不當，應
    予維持，並引用第一審判決書記載之證據及理由（如附件）
    。
二、檢察官上訴意旨略以：(一)按依廢棄物清理法第 46條第2款之
    規定，廢棄物清理事業清理廢棄物，其貯存所、轉運站，需
    依法申請許可設立，不得私自設置。本件被告係以「停車場
    使用為目的」向地主承租臺中市○○區○○路50之12號旁之
    空地，與被告公司係在臺中市○○區○○路2段290號，顯然
    已有一段距離。再被告雖領有廢棄物清除、處理之許可文件
    ，而該文件已載明不得私設轉運站，然本件被告堆置混合物
    之處，是否確實係「依法申請許可」設置之貯存所、轉運站
    ，顯有疑義。(二)又廢棄物是否已污染環境，應以該環境有無
    遭受影響、危害為依據，而非以棄置時間多久為依據。且衡
    諸常情，通常廢棄物、垃圾一旦棄置，環境即有遭受污染之
    可能。而原審僅以被告棄置後即遭查獲，即認環境尚未遭受
    污染，尚嫌率斷等語，指摘原判決不當。
三、經查：
  (一)證據能力部分：
  1.按被告以外之人於偵查中向檢察官所為陳述，除顯有不可信
    之情況者外，得為證據，刑事訴訟法第 159條之1第2項定有
    明文。蓋因檢察官與法官同為司法官署，且檢察官代表國家
    偵查犯罪，依法有訊問被告、證人及鑑定人之權力，且須對
    被告有利、不利之情形均應注意，況徵諸實務運作，檢察官
    實施刑事偵查程序，亦能恪遵法定程序之要求，不致有違法
    取證情事且可信度極高，是被告以外之人前於偵查中已具結
    而為證述，除反對該項供述得具有證據能力之一方，已釋明
    「顯有不可信之情況」之理由外，不宜遽指該證人於偵查中
    之陳述不具證據能力，方符前揭法條之立法意旨。又所謂顯
    有不可信之情況，既涉證據能力有無之判斷，應指其陳述時
    外在環境是否存在顯然足以影響其意思自由之不當外力及陳
    述之人是否對於所言之法律效果顯然存有誤解而言，尚不包
    含對於證人證詞內容憑信性等證據證明力評價之判斷，否則
    即將證據能力與證明力之判斷混為一談（最高法院94年度臺
    上字第7132號判決、95年度臺上字第1585號判決意旨參照）
    。查，證人丁○○於檢察官偵訊中，經諭知證人具結之義務
    及偽證之處罰並命朗讀結文具結後，以證人之身分完整、連
    續陳述其親自見聞之經過，檢察官就上開偵查訊問之實施，
    並無任何違反相關規定之瑕疵，且查無證據證明其於偵查中
    所證有何遭受強暴、脅迫、詐欺、利誘等外力干擾之情形，
    或在影響其心理狀況致妨礙其自由陳述等顯不可信之情況，
    況證人丁○○於本院亦到庭作證，並接受交互詰問，已足以
    保障被告之反對詰問權，是證人丁○○於偵查中所為之陳述
    ，自有證據能力。
  2.次按當事人、代理人或辯護人於法院調查證據時，對被告以
    外之人於審判外之陳述，未於言詞辯論終結前聲明異議，視
    為同意以被告以外之人於審判外之陳述作為證據，法院審酌
    該言詞陳述作成時之情況，認為適當者，亦得為證據，刑事
    訴訟法第 159條之5第2項定有明文。查，本判決（含本院及
    原審）所援引之其他證據，被告丙○○、乙○○於本案辯論
    終結前均未爭執無證據能力，且各該證據又查無不法取得之
    情形，本院審酌各該證據作成時之情況，認為亦適合做為本
    案之證據，依上開刑事訴訟法之規定，亦有證據能力。
  (二)實體部分：
    按依廢棄物清理法第 46條第2款之規定：「事業負責人或相
    關人員未依本法規定之方式貯存、清除、處理或再利用廢棄
    物，致污染環境，處1年以上5年以下有期徒刑，得併科新臺
    幣 3百萬元以下罰金。」，足徵本罪係屬結果犯，換言之，
    必須事業負責人或相關人員，因違反廢棄物清理法所規定之
    方式貯存、清除、處理或再利用廢棄物，導致環境污染之結
    果，始足當之。而未依該條款之規定處理廢棄物是否會造成
    環境污染之結果，應依廢棄物之種類、棄置之場所及棄置時
    間之短暫，而綜合判斷之。查，有關本案之查緝過程，依卷
    附臺中市環境保護局環境稽查工作紀錄所載：「．．．本局
    配合環保警察隊於97年5月9日16時許，發現車號393-QR號（
    自用大貨車）由駕駛乙○○駕駛進入豐樂路50之12號後方空
    地後，即傾倒車載營建廢棄物（土石、木板、水泥塊）進行
    分類．．。」等語（見警卷第9、10頁)，顯見於被告乙○○
    將整車之營建混合物傾倒在峰榮公司旁之暫時貯存場所旋遭
    警查獲，足見上開廢棄物傾倒在現場之時間甚為短暫；又上
    開廢棄物放置之場所，設置有烤漆板之圍籬而與周遭隔離等
    情，有現場照片在卷可查（見警卷第31、32、35頁），而被
    告乙○○所傾倒之上開廢棄物，主要是廢土石、水泥塊，其
    中夾雜約有兩成以上之木板、木屑等其他廢棄物，亦據證人
    即會同環保警察前往現場取締之臺中市環境保護局人員丁○○於偵查中結證在卷（見偵查卷第75頁），並有現場照片在
    卷可查（見警卷第32、33頁），足見該廢棄物顯非易於腐爛
    、發臭之物，依該廢棄物之種類，雖遭傾倒於現場，應不會
    造成環境之污染，此亦核與證人丁○○於本院證稱：「（問
    ：依你們專業研判，被告所傾倒之營建混合物會不會影響到
    周遭環境？）是不會影響到周遭環境，因為現場就有堆了一
    些土塊、磚塊。」等語（見本院卷第64頁反面），綜合上開
    廢棄物之種類、傾倒之場所及放置之時間而判斷，本案應無
    造成環境污染之結果。本案依現有之事證既無法證明被告丙○○、乙○○將營建混合物傾倒堆置在峰榮公司私設之暫時
    貯存場所之行為，確有造成污染環境之結果。被告丙○○、
    乙○○之行為，尚未構成廢棄物清理法第46條第2款之規定
    。
四、原審以不能證明被告2人犯罪，而為其2人無罪之判決，核無
    違誤，檢察官於本院並未提出其他積極之證據，以證明被告
    2人確有違反廢棄物清理法第46條第2款之犯行，仍執前詞指
    摘原判決不當，為無理由，應予駁回。
五、據上論斷，應依刑事訴訟法第373條、第368條，判決如主文
    。
本案經檢察官甲○○到庭執行職務。
中    華    民    國    98    年    3     月    26    日
            刑事第十庭    審判長法  官  林  照  明
                                法  官  林  欽  章
                                法  官  蔡  名  曜
以上正本證明與原本無異。
如不服本判決應於收受送達後10日內向本院提出上訴書狀，其未
敘述上訴之理由者，並得於提起上訴後10日內向本院補提理由書
（均須按他造當事人之人數附繕本）「切勿逕送上級法院」。
                                書記官  劉  恒  宏
中    華    民    國    98    年    3     月    30    日


司法院資訊處製作；財團法人民間司法改革基金會備份。
